【裁判字號】    95,訴,2301
【裁判日期】    950831
【裁判案由】    毒品危害防制條例
【裁判全文】
臺灣板橋地方法院刑事判決              95年度訴字第2301號
公  訴  人  臺灣板橋地方法院檢察署檢察官
被      告  甲○○
                      樓
上列被告因違反毒品危害防制條例案件，經檢察官提起公訴（95
年度毒偵字第4522號），嗣因被告於本院準備程序中就被訴事實
為有罪之陳述，本院告知被告簡式審判程序之旨，並聽取當事人
之意見後，由本院合議庭裁定改由受命法官獨任依簡式審判程序
進行，判決如下：
    主  文
甲○○施用第一級毒品，累犯，處有期徒刑柒月。
    事  實
一、甲○○前於民國94年間，因違反槍砲彈藥刀械管制條例案件
    ，經本院以94年度訴字第1926號判處有期徒刑4 月確定，於
    95年2 月23日易科罰金執行完畢。又其前因施用毒品案件，
    經本院以94年度毒聲字第667 號裁定送觀察、勒戒後，認無
    繼續施用毒品傾向，於94年5 月23日執行完畢釋放出所，並
    經臺灣板橋地方法院檢察署檢察官於94年5 月23日，以94年
    度毒偵字第2277號為不起訴處分確定。詎其猶不知悔改，於
    前揭觀察勒戒執行完畢釋放後5 年內，復基於施用第一、二
    級毒品之犯意，於95年4 月12日為警採尿前回溯26小時內之
    某時，在臺北縣中和市某處友人家（起訴書誤載為同縣鶯歌
    鎮○○○路137 巷11弄1 號4 樓其住處），以將第二級毒品
    甲基安非他命置入臨時組裝而成之玻璃吸食器，用火燒烤成
    煙霧後吸食之方式，接續施用第二級毒品甲基安非他命多次
    ，其中一次將第一級毒品海洛因摻入上開吸食器內，與甲基
    安非他命混在一起施用。嗣於95年4 月12日20時30分許，在
    臺北縣新店市○○路與百忍街口，為警查獲正在車牌號碼29
    99-EM 號自小客車內之甲○○，經警採集其尿液送驗而查悉
    上情。
二、案經臺北縣政府警察局板橋分局報告臺灣板橋地方法院檢察
    署檢察官偵查起訴。
    理  由
壹、程序方面：
    查本件被告甲○○所犯並非死刑、無期徒刑、最輕本刑為三
    年以上有徒刑之罪或高等法院管轄第一審案件，而其於準備
    程序進行中，被告先就被訴事實為有罪之陳述，經法官告知
    簡式審判程序之旨，並聽取公訴人及被告之意見後，本院認
    適宜改依簡式審判程序進行，爰依刑事訴訟法第273 條之1
    第1 項、第284 條之1 規定，由本院合議庭以裁定由受命法
    官獨任進行簡式審判程序，合先敘明。
貳、實體方面：
一、上揭事實，業據被告甲○○於本院審理時坦承不諱。又被告
    為警查獲時所採其尿液送驗結果，係呈安非他命類（含甲基
    安非他命）陽性反應及嗎啡陽性反應，此有臺北縣政府警察
    局板橋分局偵辦毒品危害防制條例案被移送人姓名及代碼對
    照表一紙（代碼編號為：A504023） 、台灣檢驗科技股份有
    限公司於95年5 月2 日出具之濫用藥物檢驗報告1 份（報告
    編號為：CH/2006/40938） 在卷可稽。又按海洛因經注射或
    吸入人體後，約百分之八十於二十四小時內自尿中排出，一
    般而言，尿液中能否驗出嗎啡陽性反應與其投與量、投與途
    徑、採尿時間、個人體質及檢測方法之靈敏度有關，國外曾
    有文獻報導注射六毫克之海洛因鹽酸鹽，其代謝物嗎啡之平
    均可檢出時限約為二十六小時，業經行政院衛生署藥物食品
    檢驗局於81年9 月8日 以藥檢壹字第8114885 號函述綦詳。
    次按甲基安非他命經口服投與後，約百分之七十於二十四小
    時內自尿中排出，約百分之九十於九十六小時內自尿中排出
    ，由於目前國內尿液中甲基安非他命之檢驗僅為鑑定其是否
    呈陽性反應，尚未定其含量，且甲基安非他命成分之檢出與
    其投與方式、投與量、個人體質、採尿時間與檢測儀器之精
    密度等諸多因素有關，因此僅憑尿液中呈甲基安非他命陽性
    反應，並無法確實推算吸食時間距採集時間之長短，惟依上
    述資料推斷，最長可能不會超過四日即九十六小時，此經行
    政院衛生署藥物食品檢驗局於81年2 月8 日以（81）藥檢壹
    字第001156號函釋明在案。另按人體施用甲基安非他命後，
    其主要代謝物中，未改變型態之甲基安非他命占施用劑量達
    百分之四十三，安非他命則約為百分之五；人體若係施用安
    非他命後，主要代謝物中則有未改變型態之安非他命，但無
    甲基安非他命，此經法務部調查局以九十三年五月四日調科
    壹字第09362413980 號函釋明在案。足見人體若施用安非他
    命，其尿液代謝物不可能出現甲基安非他命，惟人體若施用
    甲基安非他命，其尿液代謝物除主要有甲基安非他命外，亦
    可能有少量之安非他命。是本案被告之尿液除呈現較少量之
    安非他命陽性反應外，主要係呈現甲基安非他命之陽性反應
    ，依上開函示，被告自不可能係施用安非他命，而應係施用
    甲基安非他命，公訴意旨認被告係施用安非他命，容有誤解
    ，附此敘明。據上，被告之尿液經以氣相層析質譜儀分析法
    檢驗，既係呈嗎啡及甲基安非他命陽性反應，顯見被告應有
    在前揭犯罪時間施用第一級毒品海洛因及第二級毒品甲基安
    非他命之行為甚明，被告白自有上揭補強證據可佐，堪以採
    信。又查，被告前因施用毒品案件，經本院以94年度毒聲字
    第667 號裁定送觀察、勒戒後，認無繼續施用毒品傾向，於
    94年5 月23日執行完畢釋放出所，，此有臺灣高等法院被告
    前案紀錄表在卷可稽。綜上所述，足認被告前經觀察勒戒執
    行完畢釋放後，五年內再犯本件施用第一、二級毒品犯行。
    本案事證明確，被告犯行堪以認定，應依法論科。
二、查海洛因及甲基安非他命，分屬於毒品危害防制條例第2 條
    第2 項第1 、2 款所規定之第一、二級毒品，核被告所為，
    係犯毒品危害防制條例第10條第1 項、第2 項之施用第一、
    二級毒品罪。被告施用前持有第一、二級毒品之低度行為，
    各為進而施用之高度行為所吸收，均不另論罪。雖公訴意旨
    認被告有連續施用第二級毒品犯行，且其所犯上開二罪名，
    犯意各別，罪名各異，應予分論併罰，惟查，被告堅稱其僅
    有於為警查獲前三天左右，同一天同時以上開方式施用第一
    、二級毒品等語，且查獲被告之現場並未扣得任何施用毒品
    之工具，復查無其他積極證據足證被告係將海洛因及甲基安
    非他命二種毒品分開施用，依罪證有疑利於被告之原則，現
    存證據尚無足認定被告另有多次施用甲基安非他命及另分別
    施用海洛因之事實，應認被告所犯上開二罪係一行為觸犯數
    罪名，屬想像競合，應從一重之施用第一級毒品罪處斷，起
    訴書認有連續施用第二級毒品犯行及應予分論併罰，容有未
    洽，併此陳明。按被告行為後，刑法業於94年2 月2 日修正
    公布刪除，並於95年7 月1 日施行，而新刑法第47條第1 項
    規定「受徒刑之執行完畢，或一部之執行而赦免後，五年以
    內『故意』再犯有期徒刑以上之罪者，為累犯，加重本刑至
    二分之一。」，與舊刑法第47條規定「受有期徒刑之執行完
    畢，或受無期徒刑或有期徒刑一部之執行而赦免後，五年以
    內再犯有期徒刑以上之罪者，為累犯，加重本刑至二分之一
    。」不同，而本案被告再犯本罪既係出於故意，故無論依修
    正前後刑法第47條之規定均構成累犯。查本案被告前於94年
    間，因違反槍砲彈藥刀械管制條例案件，經本院以94年度訴
    字第1926號判處有期徒刑4 月確定，於95年2 月23日易科罰
    金執行完畢，有上述前科表附卷可稽，被告於五年內再犯有
    期徒刑以上之本罪，應依累犯之規定加重其刑。審酌被告前
    曾犯施用毒品，業經觀察勒戒完畢，竟再為本件施用毒品犯
    行，顯見其不思悔改，自制力亦顯不佳；惟另考量被告於犯
    後已坦承犯行，而其施用毒品行為於本質上係屬自我戕害行
    為，反社會性之程度應屬較低等一切情狀，量處如主文所示
    之刑，以資懲儆。
據上論斷，應依刑事訴訟法第273 條之1 第1 項、第299 條第1
項前段，毒品危害防制條例第10條第1 項、第2 項，刑法第11條
前段、第55條、第47條，判決如主文。
本案經檢察官陳孟黎到庭執行職務。
中    華    民    國    95    年    8     月    31    日
                  刑事第十二庭法  官  林淑婷
以上判決正本證明與原本無異。
如不服本判決，應於送達後十日內，向本院提出上訴狀。
                              書記官  廖貞音
中    華    民    國    95    年    8     月    31    日
附錄本案論罪科刑法條全文：
毒品危害防制條例第十條
施用第一級毒品者，處六月以上五年以下有期徒刑。
施用第二級毒品者，處三年以下有期徒刑。


司法院資訊處製作；財團法人民間司法改革基金會備份。
